【裁判字號】    97,訴,473
【裁判日期】    980218
【裁判案由】    違反毒品危害防制條例
【裁判全文】
臺灣花蓮地方法院刑事判決               97年度訴字第473號
公  訴  人  臺灣花蓮地方法院檢察署檢察官
被      告  丙○○
                    （另案於臺灣花蓮監獄執行中）
指定辯護人  林政雄律師
上列被告因違反毒品危害防制條例案件，經檢察官提起公訴（97
年度偵字第4341號），本院判決如下：
    主  文
丙○○販賣第一級毒品，伍罪，均累犯，各處有期徒刑拾陸年，
各次販賣第一級毒品所得新臺幣伍佰元均沒收，如全部或一部不
能沒收時，均以其財產抵償之。應執行有期徒刑貳拾年，販賣第
一級毒品所得新臺幣貳仟伍佰元沒收，如全部或一部不能沒收時
，以其財產抵償之。
丙○○其餘被訴販賣第一級毒品部分及轉讓第二級毒品部分均無
罪。
    事  實
一、丙○○前於民國95年間因竊盜案件，經本院判處有期徒刑 3
    月確定，甫於95年10月28日縮刑期滿執行完畢。詎仍不知悔
    改，明知海洛因係行政院衛生署公告查禁之第一級毒品，不
    得非法販賣及持有，竟基於販賣第一級毒品牟利之犯意，以
    門號0000000000號之行動電話作為對外之聯絡工具，於附表
    所示之時間，丙○○分別接獲賴自強、謝順和、連祥原以附
    表所示門號之行動電話撥打至其所使用門號0000000000號（
    起訴書誤載為0000000000號）之行動電話，乃與其等談妥交
    易金額後，丙○○即於附表所示之時間、地點，將海洛因交
    付予賴自強等3 人。嗣經員警偵辦賴自強施用毒品案件始循
    線查知上情。
二、案經花蓮縣警察局花蓮分局報告臺灣花蓮地方法院檢察署檢
    察官偵查起訴。
    理  由
甲、證據能力：
一、按被告以外之人於審判外之言詞或書面陳述，除法律有規定
    者外，不得作為證據。又被告以外之人於偵查中向檢察官所
    為之陳述，除顯有不可信之情況者外，得為證據；被告以外
    之人於審判外之陳述，經當事人於審判程序同意作為證據，
    法院審酌該言詞陳述或書面陳述作成時之情況，認為適當者
    ，亦得為證據。當事人、代理人或辯護人於法院調查證據時
    ，知有第159條第1項不得為證據之情形，而未於言詞辯論終
    結前聲明異議者，視為有前項之同意，刑事訴訟法第159 條
    第1項、第159條之1第2項及第159條之5分別定有明文。查證
    人賴自強、謝順和、連祥原於警詢時之陳述，雖不合刑事訴
    訟法第159條第1項得為證據之要件，惟公訴人、辯護人及被
    告丙○○對於上開審判外之言詞陳述，均業於本院準備程序
    中表示無意見，且迄於本案言詞辯論終結前亦未聲明異議，
    而本院審酌其言詞陳述作成之情況，核無違法取證及證明力
    明顯過低之瑕疵，亦認為以之作為證據為適當，又證人賴自
    強、謝順和於偵查中之陳述，亦無顯不可信之情形，故依上
    開規定，證人賴自強、謝順和於警詢及偵查中之陳述及證人
    連祥原於警詢時之陳述，均具有證據能力。
乙、實體部分：
壹、有罪部分：
一、被告於附表所示之時間、地點，分別販賣海洛因予賴自強、
    謝順和與連祥原等人之事實，迭據被告於警詢、偵查中及本
    院審理時均坦承不諱，核與證人賴自強、謝順和於警詢及偵
    查中，及證人連祥原於警詢時證述之情節相符，並有被告所
    使用門號0000000000號之行動電話通聯調閱查詢單1 份在卷
    可資佐證，足認被告之自白與事實相符，應堪採信。復查被
    告每次向上手購買毒品，從中取出部分毒品供己施用，其餘
    部分以購入相同之價格販賣予附表所示之對象，業據被告供
    述在卷，足徵被告販賣毒品，有營利之意圖。又附表編號 1
    、2部分，證人賴自強於偵查中證述於97年4月間向被告購入
    2次海洛因，每次500元至1,000 元左右等語，證人已因時間
    相隔，無法確定金額，依罪疑唯輕之法則，就此部分採最有
    利被告之認定，即如附表編號1、2所示之金額，併此敘明。
    綜上，本件事證明確，被告犯行堪予認定，應依法論科。
二、核被告所為，均係犯毒品危害防制條例第4條第1項之販賣第
    一級毒品罪。被告於販賣前持有海洛因之低度行為，應為販
    賣之高度行為所吸收，不另論罪。又被告於95年間因竊盜案
    件，經本院判處有期徒刑3 月確定，甫於95年10月28日縮刑
    期滿執行完畢等情，有臺灣高等法院被告前案紀錄表1 份在
    卷可稽，其前受有期徒刑執行完畢，於5 年內故意再犯本件
    有期徒刑以上之各罪，均為累犯，均應依刑法第47條第1 項
    規定就法定刑為併科罰金部分（法定刑為死刑、無期徒刑部
    分依法不得加重）加重其刑。又被告所犯販賣第一級毒品罪
    之法定刑為最輕本刑無期徒刑之罪，然被告每次販賣海洛因
    僅500 元，販賣之次數不多，每次亦僅取少量之毒品供己施
    用作為販賣毒品之對價，非圖鉅利，對社會危害較低，並於
    犯罪後始終坦承涉案之情節，本院認對被告處以上開法定最
    低度之刑，猶嫌過重，在客觀上足以引起一般同情，情狀可
    堪憫恕，爰依刑法第59條之規定，均就其販賣第一級毒品罪
    部分減輕其刑。爰審酌被告前科累累，素行不佳，販賣第一
    級毒品對社會及國人健康造成危害，犯後坦承犯行，態度良
    好，就其所犯如附表所示5 罪分別量處如主文所示之刑，並
    定其應執行之刑。末查，被告販賣海洛因所得共2,500 元應
    依毒品危害防制條例第19條第1 項之規定沒收之，如全部或
    一部不能沒收時，以其財產抵償之。另門號0000000000號之
    行動電話（含該門號之SIM卡1張），並無證據證明係被告所
    有，自無從宣告沒收。
貳、無罪部分：
一、公訴意旨略以：被告丙○○明知海洛因及美沙冬係行政院衛
    生署公告查禁之第一級毒品及第二級毒品，不得非法販賣、
    轉讓或持有，（一）竟基於販賣第一毒品之犯意，於97年 2
    月中旬某2日在花蓮縣花蓮市○○○街2之1 號廟宇，每次販
    賣海洛因1,000元與乙○○共2次；（二）復基於轉讓第二級
    毒品之犯意，於97年4 月14日（蒞庭檢察官已更正犯罪時間
    如前），在上開廟宇，轉讓美沙冬與甲○○施用1 次，因認
    被告另涉違反毒品危害防制條例第4條第1項販賣第一級毒品
    罪嫌及同條例第8條第2項之轉讓第二級毒品罪嫌云云。
二、按犯罪事實應依證據認定之，無證據不得認定犯罪事實，又
    不能證明被告犯罪者，應諭知無罪之判決，刑事訴訟法第15
    4條第2項、第301條第1項分別定有明文。次按認定犯罪所憑
    之證據，雖不以直接之證據為限，間接證據亦包含在內，然
    而無論直接證據或間接證據，其為訴訟上之證明，須於通常
    一般人均不致有所懷疑，而得確信其為真實之程度者，始得
    據為有罪之認定，倘其證明尚未達於此一程度，而有合理之
    懷疑存在時，事實審法院復已就其心證上理由予以闡述，敘
    明其無從為有罪之確信，因而為無罪之判決，尚不得任意指
    為違法；又刑事訴訟法第161 條已於91年2月8日修正公布，
    修正後同條第1 項規定：檢察官就被告犯罪事實，應負舉證
    責任，並指出證明之方法。因此，檢察官對於起訴之犯罪事
    實，應負提出證據及說服之實質舉證責任。倘其所提出之證
    據，不足為被告有罪之積極證明，或其闡明之證明方法，無
    從說服法官以形成被告有罪之心證，基於無罪推定之原則，
    自應為被告無罪判決之諭知，最高法院76年度臺上字第4986
    號、92年度臺上字第128號分別著有判例可資參照。
三、公訴人認被告於上開時間另涉有違反毒品害防制條例第4 條
    第1 項之販賣第一毒品罪嫌及轉讓第二級毒品罪嫌，無非以
    證人乙○○於警詢中之證述、證人甲○○於警詢、偵查中之
    證述及行動電話門號0000000000號通聯調閱查詢單等為其論
    據。訊據被告堅詞否認有販賣海洛因與乙○○及轉讓美沙冬
    與甲○○之犯行，辯稱：並未曾販賣海洛因與乙○○，也沒
    有轉讓美沙冬與甲○○，甲○○有問伊有無美沙冬，但伊回
    答沒有等語。經查：
（一）按施用毒品者所稱其向某人買受毒品之指證，不得作為有
      罪判決之唯一證據，仍須調查其他必要之證據，以察其是
      否與事實相符；蓋毒品買受者之指證，其憑信性於通常一
      般人已有所懷疑，尚難確信其為真實，況依毒品危害防制
      條例第17條之規定，其供出毒品來源因而破獲者，復得減
      輕其刑，則其指證之真實性猶有疑慮，是施用毒品者之指
      證，其真實性有待其他必要證據加以補強。所謂必要之補
      強證據，固不以證明販賣毒品犯罪構成要件之全部事實為
      必要，但以與施用者之指證具有相當之關聯性為前提，其
      經與施用者之指證綜合判斷，已達於通常一般人均不致有
      所懷疑，而得確信施用者之指證為真實者，始得為有罪之
      認定，最高法院97年度臺上字第277 號判決意旨可資參照
      。證人乙○○固於警詢時證稱：伊所使用之海洛因均是向
      綽號「阿賢」之男子購買的，伊每次購買毒品時，都是直
      接至花蓮縣花蓮市○○○街之廟宇找其購買，伊第一次向
      「阿賢」購買海洛因是在97年2月中旬，購買1,000元的數
      量，過2天後，又在上開廟宇前向其購買，也是1,000元等
      語；然其於本院審理時則翻異前詞，證稱：伊並沒有向被
      告買過海洛因，伊之前施用的海洛因都是跟綽號「阿福」
      之人購買的，伊之前在警詢時說向「阿賢」在國盛一街的
      廟宇購買海洛因，是警察叫伊這樣講的，實際上沒有向被
      告購買海洛因等語，是本件檢察官起訴被告販賣海洛因與
      乙○○之犯行除證人乙○○於警詢之證述外，並無其他補
      強證據可資佐證被告確係販賣海洛因與乙○○；況證人乙○○之證詞前後迥異，其於本院之陳述縱有迴護被告之可
      能，然其於警詢中之證詞既未經交互詰問，復無具有較可
      信之特別情況，參以上開最高法院判決意旨，尚難採為不
      利被告之認定。
（二）證人甲○○於警詢時證稱：伊於97年4 月14日上午10時14
      分59秒使用門號0000000000號之行動電話撥打被告使用門
      號0000000000號之行動電話詢問被告有無美沙冬，被告當
      天在花蓮縣花蓮市○○○街2之1號之廟宇免費提供海洛因
      ，約1 支針筒之數量與伊施用等語；復於檢察官訊問時證
      稱：伊於警詢時稱被告有免費提供海洛因與伊施用，是因
      為伊問被告有無美沙供伊止癮，被告說給伊施用的就是美
      沙冬，轉讓之時間、地點均如伊於警詢中所言，被告沒有
      向伊收取代價，伊以針筒注射方式施用等語；又於本院審
      理時則證稱：被告於上開時間、地點免費提供美沙冬與伊
      施用，伊是以針筒注射方式施用，被告提供與伊之物是液
      狀，以透明塑膠瓶裝，伊以針筒注射靜脈，伊以前沒有看
      過美沙冬，也沒有施用海洛因，只有以燃燒吸食煙霧之方
      式施用安非他命，是伊向被告說伊身體很難受，問被告是
      否有聽過美沙冬這種東西，可戒除毒癮，被告後來就拿給
      伊施用，並說是美沙冬，伊不太清楚美沙冬是用喝的，伊
      認為用打的應該也可以，伊在警詢說被告請伊施用海洛因
      ，並沒有提到被告有請伊施用美沙冬，是因為伊打起來的
      感覺不一樣，才認為那是美沙冬，也可能是食水，伊於
      97 年4月16日入監驗尿之結果，並沒有驗出任何毒品反應
      等語。是被告所提供與甲○○施用之液體究為何物，證人
      甲○○前後證述之內容並不一致，且從上開證詞可知證人
      甲○○並不確定伊所施打之液體是否確為食水或毒品，
      復參以甲○○於施打2 日後入監服刑並未驗出毒品反應，
      是縱認被告有交付某液體供甲○○注射，亦難認該液體確
      係第二級毒品美沙冬。況依上開最高法院判決要旨，本件
      雖有通聯調閱查詢單，可資佐證證人甲○○確於上開時間
      與被告通聯，然無證據可資佐證通聯之內容是否與被告轉
      讓美沙冬與甲○○有關，則上開補強證據與甲○○之指證
      尚難建立相當之關聯性，而無法達於通常一般人均不致有
      所懷疑，得確信甲○○之指證為真實之程度，本院尚難僅
      憑證人甲○○之指證遽以為被告有罪之認定。
四、綜上所述，檢察官僅以證人乙○○於警詢、證人甲○○於警
    詢、偵查中之證述及被告與甲○○有通聯之事實，即遽認被
    告有上開公訴意旨所載之犯行，應屬率斷。根據公訴人所為
    之舉證，並無法使本院確信被告確有於上開時間、地點販賣
    海洛因與乙○○及轉讓美沙冬與甲○○之犯行。此外，本院
    復查無其他積極證據足認被告有檢察官所指此部分之犯行。
    既此，則本院尚難僅憑上開證人乙○○於警詢及證人甲○○
    於警詢、偵查中之證述及被告與甲○○有通聯之事實，即遽
    以認定被告確有上開犯行。揆諸首揭法條及判例意旨，就此
    部分，爰為被告無罪之諭知，以免冤抑。
據上論斷，應依刑事訴訟法第299條第1項前段、第301條第1項，
毒品危害防制條例第4條第1項、第19條第1 項，刑法第11條前段
、第47條第1項、第59條、第51條第5款，判決如主文。
本案經檢察官張立中到庭執行職務。
中    華    民    國    98    年    2     月    18    日
                  刑事第三庭  審判長  法  官  李世華
                                      法  官  許乃文
                                      法  官  湯國杰
以上正本證明與原本無異。
如不服本判決應於收受送達後10日內向本院提出上訴書狀，並應
敘述具體理由。其未敘述上訴理由者，應於上訴期間屆滿後20日
內向本院補提理由書 (均須按他造當事人之人數附繕本)「 切勿
逕送上級法院」。
中    華    民    國    98    年    2     月    18    日
                                      書記官
附錄法條：
毒品危害防制條例第4條：
製造、運輸、販賣第一級毒品者，處死刑或無期徒刑；處無期徒
刑者，得併科新臺幣1千萬元以下罰金。
製造、運輸、販賣第二級毒品者，處無期徒刑或7 年以上有期徒
刑，得併科新臺幣7百萬元以下罰金。
製造、運輸、販賣第三級毒品者，處5 年以上有期徒刑，得併科
新臺幣5百萬元以下罰金。
製造、運輸、販賣第四級毒品者，處3年以上10 年以下有期徒刑
，得併科新臺幣3百萬元以下罰金。
製造、運輸、販賣專供製造或施用毒品之器具者，處1年以上7年
以下有期徒刑，得併科新臺幣1百萬元以下罰金。
前五項之未遂犯罰之。
附表
 ┌──┬─────┬───────┬─────┬────┬─────┐
 │編號│對象及行動│時          間│地      點│毒品種類│交易金額  │
 │    │電話門號  │              │          │        │（新臺幣）│
 ├──┼─────┼───────┼─────┼────┼─────┤
 │ 1  │賴自強    │97年4月14日下 │花蓮縣花蓮│海洛因  │500元     │
 │    │0000000000│午1時許       │市○○街與│        │          │
 │    │          │              │福建街交岔│        │          │
 │    │          │              │路口之豪華│        │          │
 │    │          │              │戲院前    │        │          │
 ├──┼─────┼───────┼─────┼────┼─────┤
 │2   │賴自強    │97年4月15日上 │花蓮縣花蓮│海洛因  │500元     │
 │    │0000000000│午10時許      │市○○街與│        │          │
 │    │          │              │福建街交岔│        │          │
 │    │          │              │路口之豪華│        │          │
 │    │          │              │戲院前    │        │          │
 ├──┼─────┼───────┼─────┼────┼─────┤
 │ 3  │謝順和    │97年4月14日中 │花蓮縣花蓮│海洛因  │500元     │
 │    │0000000000│午12時許      │市○○路與│        │          │
 │    │          │              │廣東街交岔│        │          │
 │    │          │              │路口之土地│        │          │
 │    │          │              │公廟      │        │          │
 ├──┼─────┼───────┼─────┼────┼─────┤
 │ 4  │連祥原    │97年4月中旬某 │花蓮縣花蓮│海洛因  │500元     │
 │    │公用電話  │日某時許      │市○○路與│        │          │
 │    │          │              │重慶路交岔│        │          │
 │    │          │              │路口      │        │          │
 ├──┼─────┼───────┼─────┼────┼─────┤
 │5   │連祥原    │97年5月中旬某 │花蓮縣花蓮│海洛因  │500元     │
 │    │公用電話  │日某時許      │市○○路與│        │          │
 │    │          │              │廣東街交岔│        │          │
 │    │          │              │路口之土地│        │          │
 │    │          │              │公廟      │        │          │
 └──┴─────┴───────┴─────┴────┴─────┘


司法院資訊處製作；財團法人民間司法改革基金會備份。
